臺灣高等法院高雄分院刑事判決　　　　96年度上訴字第1678號
上　訴　人　臺灣高雄地方法院檢察署檢察官
被　　　告　乙○○
選任辯護人　王伊忱律師
　　　　　　陳景裕律師
　　　　　　鄭美玲律師
被　　　告　甲○○
上列上訴人因被告等貪污治罪條例案件，不服臺灣高雄地方法院
95年度訴字第2338號中華民國96年6 月29日第一審判決（起訴案
號：臺灣高雄地方法院檢察署95年度偵字第16071 號），提起上
訴，本院判決如下：
    主  文
上訴駁回。
    理  由
一、本案經本院審理結果，認第一審判決認事用法均無不當，應
    予維持，並引用第一審判決書記載之證據及理由（如附件）
    。
二、檢察官上訴意旨略以：被告2 人確有意圖為自己不法利益，
    收受藥商回饋金之行為，顯有違背渠等與高雄榮民總醫院間
    委任之任務，是被告2 人縱非屬刑法修正後之公務員，渠等
    之行為仍有背信罪之嫌，而此部分之基礎社會事實與貪污罪
    相同，被告2 人既有背信之事實，即應變更起訴法條而為被
    告等背信有罪之判決，原判決未為被告等背信之有罪判決而
    竟諭知被告等免訴，適用法律自有違誤，為此提起上訴，請
    求撤銷原判決，另為適當之判決云云。
三、按刑事訴訟法第300 條規定：「前條之判決，得就起訴之犯
    罪事實，變更檢察官所引應適用之法條。」係指在不擴張及
    減縮單一法益及同一被害客體之原訴之原則下，法院得就有
    罪判決，於不妨害基本社會事實之範圍內，得自由認定事實
    ，變更檢察官所引應適用之法條而言；故變更檢察官所引應
    適用之法條，應以起訴之犯罪事實為基礎，必以不變更起訴
    之犯罪事實，僅變更其法條始有適用，不得捨檢察官起訴之
    犯罪事實，另行認定不同之犯罪事實。最高法院96年度台上
    字第1499號判決可資參照。本件公訴人起訴被告2 人涉犯貪
    污治罪條例第5 條第1 項第3 款之對於職務上之行收受賄賂
    罪，該罪之被害法益及客體係國家；而刑法第342 條背信罪
    之構成要件為：「為他人處理事務，意圖為自己或第三人不
    法之利益，或損害本人之利益，而為違背其任務之行為，致
    生損害於本人之財產或其他利益者。」，該罪之被害法益及
    客體係委託人個人；上開2 罪所保護之法益及客體迥然不同
    。再參以公訴人起訴書所指之犯罪之事實，僅提及被告2 人
    利用職務之機會，要求藥商支付一定之金額供高雄榮民總醫
    院婦產部忘年會餐敘花用及被告乙○○個人紅白帖等交際應
    酬事務使用等情，並未敘明被告2 人有何違背高雄榮民總醫
    院所委託執行之任務及有何損害高雄榮民總醫院之財產或其
    他利益之行為，準此，起訴書所指之犯罪事實，其社會基本
    事實並未涵蓋背信部分之犯罪事實。依照上開說明，本件對
    於職務上之收受賄賂罪與背信罪，在社會事實關係上，乃截
    然不同之兩事，要無事實同一之可言，法院自無權變更起訴
    法條而為背信之有罪判決。檢察官上訴意旨指摘原判決不當
    ，為無理由，應予駁回，並不經言詞辯論為之。
四、據上論斷，應依刑事訴訟法第368 條、第364 條、第372 條
    ，判決如主文。
中    華    民    國    96    年    8     月    24    日
                  刑事第九庭    審判長法  官  翁慶珍
                                      法  官  陳  箐
                                      法  官  范惠瑩
以上正本證明與原本無異。
如不服本判決應於收受本判決後10日內向本院提出上訴書狀，其
未敘述上訴理由者，並得於提起上訴後10日內向本院補提理由書
狀（均須按他造當事人之人數附繕本）「切勿逕送上級法院」。
中    華    民    國    96    年    8     月    24    日
                                      書記官  吳華榮
